最高法院刑事判決　　　　　　九十六年度台上字第二一六三號
上 訴 人　台灣高等法院台南分院檢察署檢察官
被　　告　甲○○
上列上訴人因被告違反毒品危害防制條例案件，不服台灣高等法
院台南分院中華民國九十五年十二月十四日第二審更審判決（九
十五年度上更(二)字第三五九號，起訴案號：台灣雲林地方法院檢
察署九十三年度偵字第三六六九號），提起上訴，本院判決如下
：
    主  文
原判決撤銷，發回台灣高等法院台南分院。
    理  由
本件原判決以公訴意旨略稱：緣許振興於不詳時、地，以不詳價
格，向不詳姓名之人，購買不詳數量之安非他命後，因施用毒品
亟需金錢，而起意販賣圖利，許振興乃將安非他命交予被告甲○
○，二人基於意圖販賣而持有第二級毒品安非他命，尚未著手賣
出。民國九十三年九月九日十一時五分許，甲○○駕駛車牌號碼
ＳＹ─０一一五號自用小客車，停車在雲林縣麥寮鄉崙後村沙崙
後一四七號後方道路中間，適巡邏員警經過查覺有異，趨前盤查
，扣得安非他命四包（合計淨0.97公克，取樣0.07公克已鑑驗用
罄，驗餘淨重0.90公克），因認被告涉犯毒品危害防制條例第五
條第二項之意圖販賣而持有第二級毒品罪嫌等語。經調查證據結
果，認並無證據足資證明被告有上開犯行，其持有扣案之安非他
命，僅係意圖供自己施用，又因其施用第二級毒品安非他命之犯
行，業經第一審法院於九十四年三月十一日以九十四年度訴字第
七二號判決判處有期徒刑六月確定在案，其持有本件第二級毒品
安非他命之行為，為該確定判決效力所及，自應為免訴之判決。
因而撤銷第一審關於諭知被告無罪部分之判決，改判諭知被告免
訴，固非無見。
惟查：（一）證據之取捨與事實之認定，固為事實審法院之職權
，惟如調查所得之證據，就待證事實之內容不相一致時，仍應依
經驗法則、論理法則定其取捨，並於判決理由內詳予說明其所得
心證之理由，方足為事實認定之依據。原判決雖說明：「綜觀被
告自警詢迄至原審之上開自白，先係自白販賣安非他命，復又稱
安非他命均是販賣與楊文忠或其他人，嗣於原審則自白意圖販賣
而持有安非他命，則被告先後所為之自白已不一致」等語（原判
決第三頁倒數第七行至倒數第四行）。惟被告於九十三年九月九
日第一次警詢中供認：查獲之安非他命四包是許振興於九十三年
九月九日早上六時許所交付，是供販賣用，以電話聯絡交易，安
非他命一包賣新台幣（下同）五百元，販賣所得，約定伊得三分
帳，許振興七分帳（見警卷第一頁至第三頁）；同日偵查中經檢
察官提示被告警詢筆錄後，被告仍稱：警詢中所言實在，伊都是
在雲林縣麥寮鄉販賣，有人打電話來，伊就開ＳＹ─０一一五號
自用小客車送貨，或買者到伊家來，毒品都賣給楊文忠及其他人
（見偵查卷第九頁至第十頁）；再於同年月十日第一審訊問時供
以：查獲的安非他命四包是用來販賣，由許振興提供，在偵訊中
所述都實在（見九十三年度聲羈字第一０四號卷第六至七頁）；
又於九十三年十一月九日第一審法院準備程序時，就檢察官起訴
之販賣第二級毒品安非他命之犯罪事實，坦承不諱（見第一審卷
一第六十八頁背面），其前後所供，均屬一致。至其於同日第一
審法院訊問時固曾改稱：伊僅意圖販賣而持有第二級毒品安非他
命云云，然此係檢察官認原起訴之被告販賣第二級毒品安非他命
部分，無法僅憑被告之自白，即認定有販賣之事實，乃變更起訴
法條為意圖販賣而持有第二級毒品安非他命罪後，被告才改供承
：伊係意圖販賣而持有第二級毒品安非他命等語，有第一審九十
三年十一月九日準備程序筆錄在卷可憑（見第一審卷一第六十八
頁背面至六十九頁）。果該筆錄所載無誤，被告自警詢始，至第
一審九十三年十一月九日準備程序庭訊問之初，原均供認販賣第
二級毒品安非他命之犯行，始終一致。迨檢察官將原起訴之販賣
第二級毒品之重罪，變更為較輕之意圖販賣而持有第二級毒品罪
後，始改稱：伊係意圖販賣而持有第二級毒品云云，則被告之更
異，是否因變更之罪名較原起訴者更有利，而改變其原供認之犯
罪事實？又其茍無意圖販賣第二級毒品之情事，何以一再自白上
情，且就扣案之第二級毒品來源、欲眅賣之價格，販賣所得之分
帳情形，供述如此明確？能否僅因其自白之犯行由販賣毒品更異
為意圖販賣而持有毒品，先後內容有不一，遽認其自白有悖真實
，殊有研求之餘地。其實情為何，既關係被告有無上述犯行之認
定，自有詳加調查，釐清真相之必要，原審未詳查細究，遽行判
決，非惟有違經驗法則，亦有證據之調查未盡之違法。（二）原
判決以被告於原審更一審及原審供以：「『安非他命四包是許振
興拿給我的，是我向他要提神用的，許振興於九十三年九月九日
上午六點多交給我的。我最後一次吸食安非他命是九十三年九月
八日中午，每次吸食一包。扣案的四包安非他命不是我吸食剩下
的，是許振興拿給我提神用，不是要販賣用的。』、『（許振興
是同時將安非他命、海洛因交給你？或者分開交給你？）是同時
交給我的，安非他命是要給我吸食用，第一級毒品海洛因是要拿
來賣。』」等語，及台灣雲林地方法院以本件被查獲之安非他命
四包為論罪依據之九十四年度訴字第七二號被告施用第二級毒品
之確定判決，資為有利被告之論斷之一（原判決第七頁第十至十
三行、倒數第十行至倒數第九行、倒數第五行至第八頁第三行）
。惟被告於九十三年九月九日第一次警詢中自白：「（許振興）
於九十三年九月九日早上六時許……交付給我三萬元的海洛因及
安非他命毒品」，「（問：許振興交給你海洛因毒品及安非他命
毒品做何用途？）是要販賣用的」，「……安非他命是一小包（
賣）五百元」，「約定我分得三分帳，許振興七分帳，販賣所得
」各等語（見警卷第三頁）。苟其所供無訛，被告已與許振興約
妥販賣毒品所得之分帳比率，並非無償為許振興販賣毒品，許振
興有無可能免費提供第二級毒品安非他命予被告施用？又許振興
如確有免費提供扣案之第二級毒品安非他命之情事，被告何以於
警詢時，未據實以供？另被告取得扣案之安非他命，已在其施用
安非他命之後，該扣案安非他命顯非被告施用後所剩，而係另基
於意圖販賣之原因而持有，能否認其此部分持有安非他命之行為
，已為其另施用第二級毒品之行為所吸收，並為上開確定判決之
既判力所及，非無疑義，本院前次發回意旨已詳細指明。原審未
詳酌慎斷，仍為相同推斷，其瑕疵依然存在，自屬無可維持。檢
察官上訴意旨執以指摘，為有理由，應認原判決仍有撤銷發回之
原因。
據上論結，應依刑事訴訟法第三百九十七條、第四百零一條，判
決如主文。
中　　華　　民　　國　九十六　年　　四　　月 　二十 　日
                      最高法院刑事第五庭
                          審判長法官  林　增　福
                                法官  邵　燕　玲
                                法官  張　清　埤
                                法官  陳　世　雄
                                法官  蔡　國　在
      本件正本證明與原本無異
                                      書  記  官
中　　華　　民　　國　九十六　年　　四　　月　二十六　日
                                                      G
